【裁判字號】    91,聲判,75
【裁判日期】    920227
【裁判案由】    聲請交付審判
【裁判全文】
台灣板橋地方法院刑事裁定                          九十一年度聲判字第七五號
    聲  請  人  乙○○
    代  理  人  劉穀榮  律師
    被      告  丙○○
                丁○○
                甲○○
右列聲請人因被告過失致死案件，不服台灣高等法院檢察署檢察長於中華民國九十一
年十一月七日駁回再議之處分（九十一年度上聲議字第二四二一號），聲請交付審判
，本院裁定如左：
    主  文
聲請駁回。
    理  由
一、按告訴人不服上級法院檢察署檢察長或檢察總長認再議為無理由而駁回之處分者
    ，得於接受處分書後十日內委任律師提出理由狀，向該管第一審法院聲請交付審
    判。法院認為交付審判之聲請不合法或無理由者，應駁回之。刑事訴訟法第二百
    五十八條之一、第二百五十八條之三第二項前段，分別定有明文。
二、本件聲請人乙○○以被告丙○○、丁○○、甲○○三人涉犯過失致死罪，向台灣
    板橋地方法院檢察署檢察官提出告訴，經該署檢察官於民國（下同）九十一年九
    月九日為不起訴處分後（九十年度偵字第一六二八八號、九十一年度偵字第八一
    四六號），聲請人不服，聲請再議亦經台灣高等法院檢察署檢察長於九十一年十
    一月七日以九十一年度上聲議字第二四二一號處分書認聲請人再議為無理由而駁
    回再議。
三、聲請交付審判意旨略以：（一）被告丙○○為康國行銷股份有限公司負責配送業
    務之主管，被告丁○○為該公司配送組之副理，而被告甲○○則為配送組之組長
    ，被告三人明知告訴人乙○○之子李旭堂並無駕駛執照，且李旭堂僅為公司業務
    員，並無駕車送貨之義務，竟命李旭堂超載貨物送貨，因李旭堂不諳駕駛，在台
    北縣五股鄉○○路往五股方向下坡轉彎路段，撞及由同事顏超群所駕駛另一車號
    ＱＬ─九八０號貨車之左後側之後，又撞及路旁水泥電線桿，致李旭堂當場死亡
    ，是李旭堂之死於被告之違法命令有因果關係。（二）依汽車肇事鑑定委員會鑑
    定結果認為「李旭堂無照駕駛自大貨車行經下坡路段控制不當，追撞前方顏車後
    失控撞擊護欄肇事」，足證無照駕駛與控車不當同為發生車禍之併合原因，原不
    起訴處分書僅就控車不當認係本件車禍之獨立原因，自有不當。（三）又原地檢
    署不起訴認為李旭堂多次無照駕駛均未發生事故，即可知無照駕駛並非必然會導
    致行車事故云云，惟依此論據某種行為需百分之百會生某種結果始認有因果關係
    ，顯然對相當因果關係之認定有所誤解。（四）按某甲明知加害人某乙未領有駕
    駛執照，仍將該小客車交其駕駛，顯違道路交通管理處罰條例第二十一條第一項
    第一款、第二十八條之規定，亦即違反保護他人法律應推定其有過失，為最高法
    院六十七年台上字第二一一一號著有判例。
四、本院查：
   （一）按犯罪事實應依證據認定之，無證據不得推定其犯罪事實，刑事訴訟法第
         一百五十四條定有明文。復按刑法上過失，其過失行為與結果間，在客觀
         上有相當因果關係始得成立。所謂相當因果關係，係指依經驗法則，綜合
      行為當時所存在之一切事實，為客觀之事後審查，認為在一般情形下，有
         此環境、有此行為之同一條件，均可發生同之一結果者，則該條件即為發
         生結果之相當條件，行為與結果即有相當因果關係。反之，若在一般情形
         下，有此一條件存在，而依客觀之審查，認為不必皆發生此結果者，則該
         條件與結果並不相當，不過為偶然之事實而已，其行為與結果間即無相當
         因果關係，最高法院七十六年台上字第一九二號著有判例可資參照。
   （二）聲請人以被告丙○○、丁○○及甲○○三人明知李旭堂無駕照仍命其駕車
         送貨，且依汽車肇事鑑定委員會鑑定無照駕駛與控車不當同為發生車禍之
         併合原因，認被告三人之違法命令與李旭堂之死亡結果有因果關係乙節；
         惟查：汽車駕駛人雖未有駕照而駕車，然無照駕車僅係違反道路交通管理
         處罰條例第二十一條第一項第一款規定之行政罰，與駕駛人於交通事故中
         是否具有過失之認定並無關聯，倘若駕駛人已盡其客觀之注意義務，縱其
         無照駕駛，亦不能認其有何過失可言。復經證人顏超群於偵查中陳稱：死
         者過去偶爾有替公司開車送貨等情，核與被告甲○○所稱：曾派李旭堂出
         車過三、四次等情互核相符，是李旭堂前已多次無照駕車均未發生事故，
         即可知李旭堂無照駕駛並非必然會導致行車事故，而李旭堂此次無照駕車
         ，雖可能導致行車之危險，但單純無照駕駛之原因並不與本件車禍之發生
         有相當因果關係。再本件送請台灣省台北縣區車輛行車事故鑑定委員會鑑
         定車禍原因，其鑑定結果表示：研判應係李員（即死者李旭堂）無照駕駛
         大貨車，行經下坡路段控車不當，追撞前方顏車（顏超群所駕之車輛）後
         失控撞及護欄翻車肇事，有該委員會九十一年六月十二日北鑑字第九一０
         五三五號函附卷可稽。揆諸前揭說明，應認本件車禍肇事純因死者李旭堂
         自身控車不當所造成，與其是否為無照駕駛，並無相當因果關係，從而；
         命李旭堂駕車送貨之被告丙○○、丁○○及甲○○三人，當然亦無任何過
         失之可言。
   （三）末查；至聲請人所舉最高法院六十七年台上字第二一一一號判例意旨，認
         被告丙○○、丁○○及甲○○三人違反保護他人之法律，應推定其有過失
         云云，然該判例僅指民事上關於過失之推定，刑法並無推定過失之概念，
基於罪刑法定主義，該判例不能同等適用於刑罰之規定，併此敘明。
    綜上所述，足見原檢以被告丙○○、丁○○及甲○○三人並無過失責任而為不起
    訴處分，另聲請人不服該處分，以上開聲請內容聲請再議，亦經台灣高等法院檢
    察署就聲請人聲請意旨一一詳為說明，並認聲請人聲請再議無理由而予以駁回。
    是以聲請人猶執陳詞聲請本件交付審判，並指摘原處分不當，經核本件聲請無理
    由，應予以駁回。
五、依刑事訴訟法第二百五十八條之三第二項前段，裁定如主文。
中    華    民    國    九   十   二    年    二    月   二  十  七     日
                                台灣板橋地方法院交通法庭
                                    審判長法官  潘  長  生
                                          法官  林  春  長
                                          法官  陳  靜  茹
右正本證明與原本無異。
本裁定不得抗告。
                                        書記官  王  增  華
中      華      民      國    九 十 二    年      三      月     三     日


司法院資訊處製作；財團法人民間司法改革基金會備份。
